臺灣新北地方法院民事判決
110年度重訴字第152號
原      告  鑫沅建設有限公司

法定代理人  陳柏祥  
原      告  黃微佳  
共      同
訴訟代理人  蔡尚樺律師
被      告  龍熙澂  

上列當事人間請求塗銷信託登記事件，經本院於民國110 年12月
6 日言詞辯論終結，判決如下：
    主      文
被告應將附表一所示不動產於民國108年2月26日以信託為原因之
所有權移轉登記予以塗銷，並將前開不動產移轉登記予原告黃微
佳。
被告應將附表二所示不動產於民國108年2月26日以信託為原因之
所有權移轉登記予以塗銷，並將前開不動產移轉登記予原告鑫沅
建設有限公司。
訴訟費用由被告負擔。
    事實及理由
一、原告主張：
  ㈠原告黃微佳就如附表一所示土地、原告鑫沅建設有限公司 
　  （下稱鑫沅公司）就如附表二所示建物，分別於民國108年2
　  月26日設定辦理以原告黃微佳、鑫沅公司為受益人之自益信
　  託登記，將前揭不動產所有權以信託為原因，移轉登記予被
    告（下稱系爭信託登記）。信託目的為由受託人管理、處分
    、移轉及信託財產資金控管等事務，然因附表一所示不動產
    有以黃微佳為設定義務人、附表二所示不動產有以鑫沅公司
    為設定義務人所設定予訴外人韓瑋、何雪玲等人之最高限額
    抵押權，足見本件信託委託事項顯然難以達成，已無繼續為
    信託之必要，原告前已於109年10月23日以中壢郵局第1035
    號存證信函通知被告終止兩造間之信託契約，並依民法第76
    7條之規定，請求被告應將附表一、二所示不動產於108年2
    月26日以信託為原因所為之所有權移轉登記予以塗銷，並移
    轉登記予原告。並聲明：如主文第一、二項所示。
二、被告則以：
  ㈠被告確實有收到原告於109 年10月23日寄發之中壢郵局第10
    35號存證信函，但因附表一、二所示不動產之所有權狀現由
    訴外人宸和管理顧問有限公司（下稱宸和公司）持有中，故
    無法協同原告辦理塗銷，被告現正與宸和公司進行訴訟，倘
    取回附表一、二所示不動產之所有權狀，被告即會立刻辦理
    塗銷信託登記事宜等語資為抗辯。答辯聲明：原告之訴駁回
    。  ⒉
三、本院之判斷：
  ㈠黃微佳於104年11月20日，將附表一所示不動產信託登記予被
    告;鑫沅公司亦於同日將附表二所示不動產信託登記予被告
    。信託目的均為「由受託人管理、處分、移轉及信託財產資
    金控管」，受益人同委託人，信託期間為自本契約簽訂日起
    至信託目的完成止，信託關係消滅事由為「⒈信託目的已完
    成。⒉雙方協議終止契約。」，信託關係消滅時，信託財產
    之歸屬人為委託人等情，有系爭不動產登記申請書及信託契
    約書等資料在卷可參（見卷一第39至125頁），堪信為真實
    。
　㈡按稱信託者，謂委託人將財產權移轉或為其他處分，使受託
    人依信託本旨，為受益人之利益或特定之目的，管理或處分
    信託財產之關係；信託利益全部由委託人享有者，委託人或
    其繼承人得隨時終止信託，信託法第1條、第63條第1項分別
    定有明文。再參本件兩造間所為之信託行為為「自益信託」
    ，此觀系爭土地信託契約書第7點約定：「信託關係消滅時
    ，信託財產之歸屬人：委託人」自明。而所謂「自益信託」
    指委託人為自己利益（自益）而成立之信託，故委託人與受
    益人為同一人，自益信託之委託人得隨時終止契約。本件黃
    微佳就所有如附表一所示土地、鑫沅公司就所有如附表二所
    示建物信託登記於被告名下，自可隨時對被告終止信託契約
    ，而原告已於109年10月23日以中壢郵局存證號碼001035號
    存證信函，向被告為終止信託契約之意思表示，被告於109
    年12月26日收受，有前開存證信函及送達回證在卷可憑（見
    卷一第43頁至第49頁），兩造間之信託契約已於109年10月2
    6日終止，應可認定。
  ㈢上開信託契約已經原告等人對被告終止而消滅，且依兩造間
    信託契約，其明載受益人及信託關係消滅時信託財產之歸屬
    人為委託人，是兩造間之信託契約既已消滅，被告自應負返
    還信託物予原告之義務，被告亦表示願意將系爭土地塗銷信
    託登記並返還予原告等語（見卷二第36頁），故原告基於民
    法第767條規定，訴請被告應將系爭不動產信託登記塗銷，
    並將附表一所示不動產移轉登記予黃微佳、將附表二所示不
    動產移轉登記予鑫沅公司，於法有據。
四、綜上所述，原告依民法第767條之規定，請求被告應將附表
    一、二所示不動產於108年2月26日以信託為原因所為之所有
    權移轉登記予以塗銷，並將附表一所示不動產移轉登記予黃
    微佳、將附表二所示不動產移轉登記予鑫沅公司，為有理由
    ，應予准許。
五、訴訟費用負擔之依據：民事訴訟法第78條。
中　　華　　民　　國　 110　　年　　12　　月　　17　　日
 
                  民事第三庭    法　官　黃繼瑜
以上正本係照原本作成
如對本判決上訴，須於判決送達後20日內向本院提出上訴狀。如
委任律師提起上訴者，應一併繳納上訴審裁判費。
中　　華　　民　　國　　110 　年　　12　　月　　17　　日
                                書記官　王元佑
　　　　　　　　　　　　　　
附表一：

原告黃微佳：         編號 縣  市 鄉鎮市區 段 小段 地號 地目 面       積  （平方公尺）  權利範圍   1 桃園市 桃園區 富國   2034     221 7160/10000 


附表二：

原告鑫沅公司：       編號 建號 基  地  坐  落 --------------建  物  門  牌  建築式樣主要建築材料及房屋層數    建物面積（平方公尺）  權利範圍     樓  層  面  積 附屬建物主要建築材料及用途   1 桃園市○○區○○段0000○號 桃園市○○區○○段0000地號 --------------桃園市○○區○○○街000 巷00號2 樓 7 層樓鋼筋混凝土造 2 層：51.26 陽台：4.20 1/1  含共有部分9911建號（權利範圍1761/10000）       2 桃園市○○區○○段0000○號 桃園市○○區○○段0000地號 --------------桃園市○○區○○○街000 巷00號3 樓 7 層樓鋼筋混凝土造 3 層：51.26 陽台：4.20 1/1  含共有部分9911建號（權利範圍1761/10000）、停車位編號1（權利範圍635/10000）       3 桃園市○○區○○段0000○號 桃園市○○區○○段0000地號 --------------桃園市○○區○○○街000 巷00號4 樓 7 層樓鋼筋混凝土造 4 層：51.26 陽台：4.20 1/1  含共有部分9911建號（權利範圍1761/10000）、停車位編號2（權利範圍635/10000）       4 桃園市○○區○○段0000○號 桃園市○○區○○段0000地號 --------------桃園市○○區○○○街000 巷00號5 樓 7 層樓鋼筋混凝土造 5 層：51.26 陽台：4.20 1/1  含共有部分9911建號（權利範圍1761/10000）、停車位編號5（權利範圍635/10000）